臺灣高等法院臺中分院刑事判決
111年度金上訴字第277號
上  訴  人  
即  被  告  陳佳宏



上列上訴人即被告因加重詐欺等案件，不服臺灣苗栗地方法院11
0年度訴字第417號中華民國110年11月30日第一審刑事判決（起
訴案號：臺灣苗栗地方檢察署110年度偵字第4267號、第5789號
），提起上訴，本院判決如下：
    主  文
上訴駁回。
    事  實
一、陳佳宏與陳永君同屬某電信詐欺集團犯罪組織（下稱本案詐
    欺集團）之成員，陳永君擔任取簿手，負責收購他人之金融
    機構帳戶後，轉交予陳佳宏，陳佳宏則負責依本案詐欺集團
    其他成員指示，將民眾受騙匯入人頭帳戶的款項，轉帳至其
    他人頭帳戶後，再由本案詐欺集團之車手成員前往領取（陳
    佳宏違反組織犯罪防制條例部分，現由本院另案以110年度
    金上訴字第2050號審理中，非本院審理範圍）。陳佳宏因而
    與陳永君、本案詐欺集團其他姓名年籍均不詳之成年成員，
    共同意圖為自己不法之所有，基於三人以上犯詐欺取財，以
    及掩飾、隱匿特定犯罪所得去向、所在之犯意聯絡，由陳永
    君於109年6月或7月間某日，在苗栗縣○○市○○路000號「OK便
    利商店」附近，以新臺幣（下同）3萬元之價格，向范孟強
    購買取得以范孟強名義向兆豐國際商業銀行帳戶（帳號：00
    0-00000000000）之存摺、提款卡（含密碼）、印章後，轉
    交予陳佳宏。再由本案詐欺集團姓名年籍均不詳之機房成員
    數名，分別於附表各編號所示之時間，對附表各編號所示之
    何昱輝、謝明宏等2人，各施以附表各編號所示之詐術，致
    使何昱輝、謝明宏等2人均陷於錯誤，而於附表各編號「匯
    款時間」所示時間，將附表所示之10萬元、30萬元等款項，
    匯入或轉帳至范孟強申設之上開兆豐銀行帳戶內，陳佳宏再
    使用陳永君轉交范孟強申設之上開兆豐銀行帳戶之網路銀行
    ，將何昱輝、謝明宏受騙匯入的前述款項，依本案詐欺集團
    其他成員指示，轉帳至其他不詳之金融機構帳戶，而掩飾、
    隱匿附表各編號所示詐欺犯罪所得之去向及所在，陳佳宏事
    後並取得按轉帳金額5%計算之報酬即2萬元。嗣因何昱輝、
    謝明宏等2人發現受騙後，報警處理，經警循線查獲上情。
二、案經臺灣苗栗地方檢察署檢察官簽分偵查後起訴。
    理  由
一、證據能力：
  ㈠以下援引上訴人即被告陳佳宏之自白，因非出於強暴、脅迫
    、利誘、詐欺、疲勞訊問或其他不正方法所取得，且被告亦
    未爭執其陳述之任意性（見本院卷第87頁），又有其他事證
    足以補強被告之自白確屬真實可信，依刑事訴訟法第156條
    第1項之規定，應有證據能力。
  ㈡按被告以外之人（包括證人、鑑定人、告訴人、被害人及共
    同被告等）於審判外之陳述，雖不符刑事訴訟法第159條之1
    至之4等四條之規定，然經當事人於審判程序同意作為證據
    ，法院審酌該言詞陳述或書面陳述作成時之情況，認為適當
    者，亦得為證據；當事人、代理人或辯護人於法院調查證據
    時，知有刑事訴訟法第159條第1項不得為證據之情形，而未
    於言詞辯論終結前聲明異議者，視為有前項之同意，同法第
    159條之5定有明文。立法意旨在於傳聞證據未經當事人之反
    對詰問予以核實，原則上先予排除。惟若當事人已放棄反對
    詰問權，於審判程序中表明同意該等傳聞證據可作為證據；
    或於言詞辯論終結前未聲明異議，基於尊重當事人對傳聞證
    據之處分權，及證據資料愈豐富，愈有助於真實發見之理念
    ，且強化言詞辯論主義，使訴訟程序得以順暢進行，上開傳
    聞證據應均具有證據能力，不以未具備刑事訴訟法第159條
    之1至第159條之4所定情形為限（最高法院104年度第3次刑
    事庭會議決議參照）。查本件以下所引用之被告以外之人於
    審判外之供述證據，因被告於本院準備程序中示：同意有證
    據能力等語（見本院卷第87頁至第89頁），且被告未於審判
    期日到庭聲明異議（見本院卷第121頁至第124頁），本院審
    酌上開供述證據資料製作時之情況，並無不當取供及證明力
    明顯過低之瑕疵，認以之作為證據應屬適當，揆諸前開規定
    ，應認均具證據能力。
  ㈢至於本院以下援引之其餘非供述證據資料，因與犯罪事實具
    有關聯性，且為執法人員依法所取得，並無不得作為證據之
    事由，且檢察官與被告於本院審理期間對該等資料之證據能
    力，亦均不爭執，且其中關於刑事訴訟法第164條第2項規定
    ，證物如為文書部分，係屬證物範圍。該等可為證據之文書
    ，已經依法踐行調查證據之程序，即提示或告以要旨，自具
    有證據能力，併此敘明。
二、認定犯罪事實所憑證據與理由：
　　訊據被告固不否認其曾收受陳永君所轉交范孟強名義申辦之
    上開兆豐銀行帳戶後，透過操作網路銀行之方式，將被害人
    何昱輝、謝明宏等2人受騙匯入上開兆豐銀行帳戶內的款項
    ，轉帳至其他不詳之金融機構帳戶等事實，惟矢口否認有何
    加重詐欺取財與洗錢等犯行，辯稱：我是依吳秉諺的指示，
    使用范孟強名義申辦之上開兆豐銀行帳戶，將被害人何昱輝
    、謝明宏等2人匯入的款項轉帳至其他金融機構帳戶，再由
    同集團成員前往提領，我當初以為是從事與博奕有關的事情
    ，不知道是詐欺云云。惟查：
　㈠上揭共同加重詐欺取財與洗錢等犯罪事實，業據被告於偵查
    及原審中均坦承不諱，而供稱：「（問：是否認識陳永君？
    ）答：認識，是同一犯罪集團」、「（問：陳永君表示他向
    朋友范孟強收購來的兆豐帳戶是交給你，供給你們所屬的犯
    罪集團使用，有無意見？）答：沒有意見，確實是交給我，
    是我負責轉范孟強帳戶内被害人匯進來的錢」、「（問：涉
    犯詐欺、洗錢防制法是否認罪？）答：認罪」、「（問：對
    於檢察官起訴之犯罪事實有何意見？）答：我承認」、「（
    問：對於起訴書所載取得帳戶的時間、地點、被害人、轉帳
    的時間，是否都正確？）答：都正確」、「（問：你們的報
    酬？）答：轉帳的0.5%」等語（見110年度偵字第4267號卷
    第43頁至第44頁、原審卷第74頁至第75頁、第78頁、第82頁
    至第83頁）， 核與共犯陳永君證稱：「我負責幫集團跟我
    朋友收簿子，我跟范孟強說三萬跟他拿簿子使用，他何時拿
    給我我忘記了，我要聯絡他時就找不到他了，因為網路銀行
    隔天開通確定可以使用才給他錢」、「我只有收簿子就交給
    集團」、「（問：之前你說范孟強兆豐銀行帳號：00000000
    0000號金融帳戶是你用3萬元的代價收購的？）答：是」、
    「（問：向范孟強收購來的金融資料交給了誰？）答：交給
    陳佳宏」、「（問：這些帳戶資料的轉帳、提款，你有無參
    與？）答：沒有，我只把帳戶資料交給陳佳宏，我是擔任收
    簿子的人」、「（問：剛才你說范孟強兆豐銀行帳號：0000
    00000000號金融帳戶你交給陳佳宏？）答：是。存摺、提款
    卡我是交給陳佳宏，網路銀行資料也是交給陳佳宏，我當面
    將網銀資料、密碼交給陳佳宏」、「陳佳宏先給我1萬元，
    我就交給范孟強。要等確定網路銀行可以使用，才後續交2
    萬元給范孟強，我是答應要給3萬元，但范孟強只有拿到1萬
    元」等語（見110年度偵字第1839號卷第39頁反面至第40頁
    、110年度偵字第3333號卷第69頁至第71頁、第63頁至第65
    頁），人頭帳戶提供者范孟強證稱：兆豐國際商業銀行000-
    00000000000的帳戶，是我約於109年6月或7月申辦的，上開
    兆豐銀行帳戶的存摺、印章與提款卡我已經以3萬元的價格
    賣給我朋友陳永君，我於109年6、7月的時候，在苗栗縣○○
    市○○路000號(OK便利商店）附近，將上開兆豐銀行帳戶存摺
    、提款卡包含網路銀行的權限都交給陳永君等語（見110年
    度偵字第5055號卷第14頁至第15頁、110年度偵字第1839號
    卷第34頁至第35頁），以及被害人何昱輝、謝明宏等2人於
    警詢證述其等受騙而將附表所示款項匯入上開兆豐銀行帳戶
    的過程（見110年度偵字第5055號卷第26頁至第27頁【何昱
    輝】、 110年度偵字第1839號卷第26頁至第27頁【謝明宏】
    ），大致相符，並有兆豐國際商業銀行股份有限公司109年9
    月3日函暨檢附開戶基本資料、交易明細、網路銀行申請書
    及存摺、印鑑掛失/更換申請書（110年度偵字第1839號卷第
    16頁至第25頁）、兆豐國際商業銀行股份有限公司109年8月
    14日函暨檢附開戶基本資料、交易明細、金融卡資料、狀態
    功能、歷史記錄資料、約定事項變更暨事件申請書、變更戶
    名/ 負責人（代表人）暨更換/掛失印鑑申請書（110年度偵
    字第5055號卷第17頁至第25頁）、被害人何昱輝提出之通訊
    軟體對話紀錄（110年度偵字第5055號卷第35頁至第38頁）
    、被害人何昱輝報案之內政部警政署反詐騙諮詢專線紀錄表
    、受理各類案件紀錄表、受理詐騙帳戶通報警示簡便格式表
    、165專線協請金融機構暫行圈存疑似詐欺款項通報單（110
    年度偵字第5055號卷第31頁至第34頁）、被害人謝明宏報案
    之受理各類案件紀錄表、受理刑事案件報案三聯單、受理詐
    騙帳戶通報警示簡便格式表（110年度偵字第1839號卷第28
    頁至第31頁）等資料附卷可稽，足認被告前揭自白核與事實
    相符，而堪認定。
　㈡被告雖於本院準備程序時辯稱：當初求職以為從事博奕的出
    金工作云云（見本院卷第84頁），然其於偵查中明確供稱：
    陳永君與我是同一個犯罪集團，陳永君收購取得的帳戶，確
    實是交給我，由我負責將被害人匯進來的錢進行轉帳等語（
    見110年度偵字第4267號卷第43頁至第44頁），顯示被告不
    僅清楚認知自己與陳永君同屬犯罪集團的成員，更知悉帳戶
    內的款項乃「被害人」匯入的款項，其事後辯稱誤認是博奕
    出金的款項云云，顯屬臨訟卸責之詞，要無可採。且被告於
    本院準備程序時一面辯稱：誤以為轉帳的款項是博奕出金的
    錢云云（見本院卷第84頁），卻又表示：我將范孟強上開兆
    豐銀行帳戶內的款項，依指示進行網路轉帳，忘記是轉到哪
    一個帳戶，但是也是一個要去提領的帳戶等語（見本院卷第
    86頁），顯示被告明知其操作范孟強上開兆豐銀行帳戶所進
    行的轉帳，不過為掩飾或隱匿詐騙所得款項之去向與所在之
    目的，故會由其所屬同一犯罪集團其他成員，負責前往提領
    ，從而，被告辯稱誤認轉帳的款項為博奕出金的款項的說法
    ，不攻自破。蓋若其誤認轉帳的款項乃博奕出金予賭客的款
    項，則賭客事後如何運作該筆款項（例如：可能將該款項用
    以償還債務或其他款項而為轉帳，或因再次從事賭博而投注
    ，或暫時留置於帳戶視日後情況再決定如何運用），根本無
    從預測，又如何知悉其轉帳的款項，旋即將遭提領一空，益
    證被告以前詞否認犯罪，不過為圖卸責所為推諉之詞，要無
    可採。
　㈢綜上所述，足認被告於本院準備程序時所辯，並無可採，其
    於偵查及原審所為之自白，核與事實相符。從而，本案事證
    明確，被告上揭共同加重詐欺取財、共同洗錢等犯行，均堪
    認定，應依法論科。
三、論罪科刑：
　㈠依被告與共犯陳永君之供述內容，以及附表所示被害人之陳
    述情節，可知本案詐欺集團成員，除有擔任蒐集人頭帳戶供
    本案詐欺集團使用的共犯陳永君，與使用人頭帳戶將民眾受
    騙款項進行轉帳而予以掩飾、隱匿之被告外，尚有負責聯繫
    被告將民眾受騙款項透過人頭帳戶轉帳至指定之其他不詳金
    融機構帳戶，以及負責前往提領款項之成員，以及向附表所
    示被害人施用詐術之機房成員，足認被告加入之本案詐欺集
    團，其集團成員顯有3 人以上。又刑法第339 條之4 第1 項
    之加重詐欺取財罪，法定本刑為1 年以上7 年以下有期徒刑
    之罪，屬洗錢防制法第3 條第1 款所規定之特定犯罪。是核
    被告所為，均係犯刑法第339 條之4 第1 項第2 款之三人以
    上共同犯詐欺取財罪、洗錢防制法第14條第1 項之洗錢罪。
　㈡被告就附表各編號所示之加重詐欺取財與洗錢犯行，與陳永
    君以及本案詐欺集團其他姓名年籍均不詳成員之間，具有犯
    意聯絡與行為分擔，均應論以共同正犯。
　㈢按洗錢防制法於第2條明定洗錢行為之態樣，並於第14條、第
    15條規定其罰則，俾防範犯罪行為人藉製造資金流動軌跡斷
    點之手段，去化不法利得與犯罪間之聯結，漂白不法利得。
    洗錢行為旨在掩飾、隱匿犯罪及因而獲取之財產利益，自係
    以犯罪之不法所得為標的，雖須先獲取犯罪不法利得，然後
    始有洗錢可言，惟財產犯罪行為人利用人頭帳戶收取犯罪所
    得之情形，於被害人將款項匯入人頭帳戶之際，非但財產犯
    罪於焉完成，並因該款項進入形式上與犯罪行為人毫無關聯
    之人頭帳戶，以致於自資金移動軌跡觀之，難以查知係該犯
    罪之不法所得，即已形成金流斷點，發揮去化其與前置犯罪
    間聯結之作用，而此不啻為洗錢防制法，為實現其防阻不法
    利得誘發、滋養犯罪之規範目的，所處罰之洗錢行為。從而
    利用人頭帳戶獲取犯罪所得，於款項匯入人頭帳戶之際，非
    但完成侵害被害人個人財產法益之詐欺取財行為，同時並完
    成侵害上開國家社會法益之洗錢行為，造成詐欺取財行為最
    後階段與洗錢行為二者局部重合，二罪侵害之法益不同，偏
    論其一，均為評價不足，自應依一行為觸犯數罪名之想像競
    合犯，從一重處斷（最高法院109年度臺上字第1269號刑事
    判決意旨參照）。查被告夥同本案詐欺集團其他成員，使用
    范孟強名義申設之上開兆豐國際商業銀行帳戶，用以收受附
    表所示被害人何昱輝、謝明宏等2人受騙匯入的款項，參照
    前揭說明，附表所示被害人何昱輝、謝明宏等2人將受騙款
    項匯入范孟強名義申設之上開人頭帳戶之際，非但財產犯罪
    於焉完成，並因該款項進入形式上與犯罪行為人毫無關聯之
    人頭帳戶，以致於自資金移動軌跡觀之，難以查知係該犯罪
    之不法所得，而該當於掩飾、隱匿此部分犯罪所得之洗錢行
    為，應依一行為觸犯數罪名之想像競合犯，從一重處斷。是
    被告與本案詐欺集團其他成員所為如附表所示之加重詐欺與
    洗錢之犯行，二行為間各均具有局部之同一性，而均屬一行
    為觸犯數罪名之想像競合犯，均應依刑法第55條前段規定，
    從一重之加重詐欺取財罪處斷。
　㈣被告所犯如附表各編號所示之加重詐欺取財等2 罪，犯意個
    別，應予分論併罰。
　㈤被告前因幫助詐欺案件，經臺灣苗栗地方法院以104年度易字
    第1024號判處有期徒刑3月確定，並於105年12月28日執行完
    畢一節，業經檢察官指明並舉證在卷，且有臺灣高等法院被
    告前案紀錄表1份在卷可佐（見本院卷第31頁至第32頁），
    而堪認定。因被告於109年7月15日為附表所示之犯行，距離
    前案於105年12月28日執行完畢，未逾5年，是被告前受有期
    徒刑執行完畢後，5 年內故意再犯本件有期徒刑以上之罪，
    為累犯。被告於前案因提供帳戶而幫助他人犯詐欺案件之刑
    罰執行完畢後，再犯本案同屬侵害他人財產權益之犯罪，且
    已從單純提供帳戶的幫助犯行，轉化為情節更為嚴重之詐欺
    正犯，顯見被告對此類型犯罪具有特別惡性，且前案之執行
    並無顯著成效，其對於刑罰之反應力薄弱，適用累犯規定予
    以加重，不致生其所受之刑罰超過其所應負擔罪責，導致其
    人身自由因此遭受過苛之侵害，而有不符憲法罪刑相當原則
    ，進而牴觸憲法第23條比例原則情形，爰依刑法第47條第1
    項規定，加重其刑。
四、上訴駁回：
  ㈠原審認被告之犯行，均罪證明確，適用洗錢防制法第14條第1
    項、刑法第11條前段、第28條、第339條之4第1項第2款、第
    55條、第47條第1項、第51條第5款、第38條之1第1項、第3
    項、刑法施行法第1條之1第1項等規定，爰以行為人之責任
    為基礎，並審酌我國詐欺犯罪猖獗，為嚴重社會問題，乃政
    府嚴格查緝之對象，被告竟不循正途獲取財物，貪圖不法利
    益而負責轉帳詐得款項至其他人頭帳戶，對被害人等之財產
    安全已生危害，影響社會治安，當屬可議，兼衡被告犯罪之
    動機、目的、手段、情節、分工、遭詐騙數額及犯後態度，
    暨被告自承國中畢業之智識程度、前職鐵工、月薪45,000元
    、尚有祖父母及母親需照顧扶養之智識程度與家庭經濟生活
    狀況（見原審卷第84頁），附表所示被害人就本案之刑度範
    圍均以書面表示無意見（見原審卷第49頁、第53頁）等一切
    情狀，爰分別量處如附表各編號「原審判決主文」欄所示之
    刑。且就被告所犯上開二罪，衡酌各罪侵害法益之異同、對
    侵害法益之加重效應、時間、空間之密接程度，而為整體評
    價後，定其應執行刑為有期徒刑1年5月。並說明：⑴依被告
    於原審中供稱：我就本案取得按轉帳金額0.5%計算之報酬等
    語（見原審卷第75頁），故被告本案之犯罪所得為2萬元（
    計算式＝轉帳金額40萬元×0.5％），雖未扣案，仍應依刑法第
    38條之1第1項前段、第3項規定，諭知沒收，並於全部或一
    部不能沒收或不宜執行沒收時，追徵其價額。⑵犯第14條之
    罪，其所移轉、變更、掩飾、隱匿、收受、取得、持有、使
    用之財物或財產上利益，沒收之，洗錢防制法第18條第1項
    前段定有明文。宣告前二條之沒收或追徵，有過苛之虞者，
    得不宣告或酌減之；本法總則於其他法律有沒收之規定者，
    亦適用之，刑法第38條之2第2項及第11條前段分別定有明文
    。雖洗錢防制法對於第18條之沒收未制定過苛調節之規定，
    惟因沒收實際上屬於干預財產權之處分，仍應遵守比例原則
    ，是於沒收存有過苛之虞之情形時，本應使法官依個案情節
    認定後得不宣告沒收或酌減之，以資衡平。從而，洗錢防制
    法第18條第1項之沒收規定，應得依刑法第11條前段規定，
    據以適用刑法第38條之2第2項之調節條款。查本案詐得款項
    屬犯洗錢防制法第14條之罪之所掩飾財物，本應依同法第18
    條第1項前段規定予以沒收。然該些款項實已由本案詐欺集
    團其他成員取走，倘對被告宣告沒收全數所掩飾、隱匿之財
    物，實有過苛之虞，故認無庸對被告宣告沒收，併此敘明。
    核其採證、認事與用法，均無違誤或不當，量刑亦屬適當，
    未違比例、公平或罪刑相當等原則，應予維持。被告以前詞
    否認犯罪為由，提起上訴，為無理由，應予駁回。
五、被告經合法傳喚無正當理由不到庭，爰不待其陳述逕行判決
    。　　
據上論斷，應依刑事訴訟法第371條、第368 條，判決如主文。
本案經檢察官林圳義提起公訴，檢察官陳燕瑩到庭執行職務。　
中　　華　　民　　國　　111 　年　　5 　　月　　24　　日
        　　刑事第一庭    審判長法　官  江  德  千
　　　　　　　　　　　　　　    法　官  簡  源  希
　　　　　　　　　 　　 　　　  法　官  高  增  泓  
以上正本證明與原本無異。     
如不服本判決應於收受送達後20日內向本院提出上訴書狀，其未
敘述上訴理由者，並得於提起上訴後20日內向本院補提理由書（
均須按他造當事人之人數附繕本）「切勿逕送上級法院」。因疫
情而遲誤不變期間，得向法院聲請回復原狀。

                                書記官  黃  美  珍
　　　　　　　　　　　　　　　　
中　　華　　民　　國　　111 　年　　5 　　月　　24　　日


附錄本判決論罪科刑法條全文：
刑法第339條之4
犯第339條詐欺罪而有下列情形之一者，處1年以上7年以下有期
徒刑，得併科1百萬元以下罰金：
一、冒用政府機關或公務員名義犯之。
二、三人以上共同犯之。
三、以廣播電視、電子通訊、網際網路或其他媒體等傳播工具，
    對公眾散佈而犯之。
前項之未遂犯罰之。

洗錢防制法第2條
本法所稱洗錢，指下列行為：
一、意圖掩飾或隱匿特定犯罪所得來源，或使他人逃避刑事追訴
    ，而移轉或變更特定犯罪所得。
二、掩飾或隱匿特定犯罪所得之本質、來源、去向、所在、所有
    權、處分權或其他權益者。
三、收受、持有或使用他人之特定犯罪所得。

洗錢防制法第14條
有第2條各款所列洗錢行為者，處7年以下有期徒刑，併科新臺幣
5百萬元以下罰金。
前項之未遂犯罰之。
前二項情形，不得科以超過其特定犯罪所定最重本刑之刑。

附表：（時間：民國；金額：新臺幣）
編號 被害人 詐騙方式 匯款時間 匯款金額 原審判決主文 1 何昱輝 本案詐欺集團某姓名年籍均不詳而自稱「JOY」機房成員（LINE暱稱「安君」），經由PAIRS交友軟體結識何昱輝，即透過LINE向何昱輝佯稱：可加入投資外匯平台「MG金控」的網站，即可透過該網站投資美金賺錢云云，致使何昱輝陷於錯誤，於右列「匯款時間」，透過手機操作網路銀行轉帳10萬元至范孟強申設之兆豐國際商業銀行頭份分行帳戶（帳號：000-00000000000）。 109年7月15日11時6分許 透過手機操作網路銀行轉帳10萬元 陳佳宏三人以上共同犯詐欺取財罪，累犯，處有期徒刑壹年參月。 2 謝明宏 本案詐欺集團某姓名年籍均不詳而自稱「林美君」機房成員經由交友軟體結識謝明宏後，向謝明宏佯稱：可上網至外匯投資平台「牛匯金控」申請帳號與密碼後，將投資款匯入「牛匯金控」客服提供的金融機構帳戶，操作外匯買賣賺錢云云，致使謝明宏陷於錯誤，於右列「匯款時間」，在林園郵局臨櫃匯款30萬元至范孟強上開兆豐銀行帳戶。 109年7月15日14時49分許（起訴書誤載為同日14時20分許） 臨櫃匯款30萬元 陳佳宏三人以上共同犯詐欺取財罪，累犯，處有期徒刑壹年肆月。